【裁判字號】    92,簡上,501
【裁判日期】    921017
【裁判案由】    清償債務
【裁判全文】
臺灣臺北地方法院民事判決                        九十二年度簡上字第五０一號
    上  訴  人  乙○○
    被  上訴人  中國信託商業銀行股份有限公司
    法定代理人  辜仲諒
    訴訟代理人  甲○○
當事人間請求清償債務事件，上訴人對於中華民國九十二年六月二十五日之本院台北
簡易庭第一審判決提起上訴，本院於九十二年十月三日言詞辯論終結，判決如下：
    主      文
上訴駁回。
第二審訴訟費用由上訴人負擔。
    事實及理由
壹、被上訴人起訴主張：上訴人於民國八十六年八月十四日與伊訂立信用卡使用契約
    ，並領用MASTER信用卡，卡號為0000000000000000，依約被告
    即得於各特約商店記帳消費或向指定辦理預借現金業務機構預借現金，但應於當
    期繳款截止日前向伊全部清償，或以循環信用方式繳付最低應繳金額，逾期清償
    者，應另給付伊按年息百分之二十計算之利息及年息百分之二計算之違約金。詎
    上訴人至九十年七月止，累計消費記帳金額新臺幣（下同）十萬一千六百六十元
    未給付，其中九萬八十五百六十元為預借現金、三千一百元為預借現金手績費，
    另應依約給付自最後繳款截止日即九十年八月十五日之翌日起至清償日止，按年
    息百分之二十計算之利息，並按年息百分之二計算之違約金，並願供擔保請准宣
    告假行等語。
貳、上訴人則以：本件係遭他人盜領預借現金，卡片並未遺失，伊業已報案，且經伊
    向警察機關調閱錄影帶，提領預借現金之人並非伊，目前信用卡常見紛爭除消費
    者欠款未付外，很多是無端遭電腦駭客盜領或銀行內部人員內神通外鬼洩漏資訊
    勾結外人以電腦或提款機盜領，未必均是持卡者保管卡片不當才會被盜領，上訴
    人向被上訴人申請信用卡所簽訂之契約為一定型化契約，上訴人並無權要求更改
    ，只能照單全收，如有疑義，應為有利消費者即被告有利之解釋，本件預借現金
    既非伊所提領，伊亦未告他人系爭信用卡預借現金之密碼，被上訴人應就此部分
    負舉證之責，不得因此錯置舉證責任等語，以為抗辯。
參、被上訴人主張上訴人於八十六年八月十四日與伊訂立信用卡使用契約，並領用M
    ASTER信用卡，卡號為0000000000000000，依約上訴人即得於
    各特約商店記帳消費或向指定辦理預借現金業務機構預借現金，但應於當期繳款
    截止日前向伊全部清償，或以循環信用方式繳付最低應繳金額，逾期清償者，應
    另給付伊按年息百分之二十計算之利息及年息百分之二計算之違約金之事實，為
    上訴人所不爭執，並據被上訴人提出申國信託商業銀行信用卡申請書及中國信託
    商業銀行信用卡約定條款各一件為證，核屬相符，被上訴人此部分之主張堪信為
    真正。
肆、又被上訴人主張上訴人迄至九十年七月間止，共計消費記帳金額十萬一千六百六
    十元迄未給付，其中九萬八十五百六十元部分為預借現金，三千一百元為預借現
    金之手績費，且依約應另給付自最後繳款截止日即九十年八月十五日之翌日起至
    清償日止，按年利率百分之二十計算之利息，及按年利率百分之二計算之違約金
    等情，為上訴人所否認，並以前詞以為置辯。以下則就上訴人之本件上訴意旨，
    審酌之：
一、按持卡人（即上訴人）以信用卡辦理預借現金時，須依貴行（即被上訴人）及辦
    理預借現金之機構有關規定及程序辦理，並應繳付貴行依每筆預借現金金額百分
    之二點五加上一百五十元計算之手續費，並得隨時清償。預借現金金額於當期繳
    款期限截止日前如未全部清償，貴行得依第十五條約定計收循環信用利息或逾期
    手績費，兩造所不爭執之中國信託商業銀行信用卡約定條款第十條第二項定有明
    文。而被上訴人就其主張之前開事實，業據其提出核與所述相符之中國信託商業
    銀行歷史帳單彙總查詢、中國信託商業銀行信用卡約定條款及客戶消費明細表等
    件為證，尚堪採信。是上訴人以系爭信用卡向被上訴人預借現金，被上訴人依約
    自得請求上訴人返還該預借款項並給付手續費，如有逾期給付之情事，尚應依約
    給付利息及違約金之事實，自堪認定。
二、按當事人主張有利於己之事實者，就其事實有舉證之責任，民事訴訟法第二百七
    十七條前段定有明文。次按若原告對於自己主張之事實已盡證明之責後，被告對
    其主張，如抗辯其不實在，並提出反對之主張者，則被告對其反對之主張亦應負
    證明之責，此為舉證責任分擔之原則，最高法院四十二年臺上字第一七０號、十
    八年上字第二八五五號分別著有判例意旨可資參照。再依兩造所簽定之系爭信用
    卡契約約定條款第六條第一項至第五項約定：貴行應以善良管理人之注意為持卡
    人處理合法使用信用卡交易款項之清償事宜，並自行或由各收單機構提供特約商
    店供持卡人使用信用卡交易。如經貴行同意減收或免收年費者，亦同。持卡人之
    信用卡屬於貴行之財產，持卡人應妥善保管及使用信用卡。貴行僅授權正卡持有
    人或附卡持有人本人在信用卡有效期限內分別使用，不得讓與、轉借、提供擔保
    或以其他方式將信用卡之占有轉讓予第三人或交其使用。持卡人使用自動化設備
    辦理預借現金或進行其他交易，就其交易密碼或其他辨識持卡人同一性之方式，
    應予以保密，不得告知第三人。持卡人不得與第三人或特約商店偽造虛構不實交
    易行為或共謀詐欺，以信用卡簽帳方式或其他方式折換金錢或取得利益。持卡人
    違反第二項至第四項約定致生之應付帳款者，亦應對之負清償責任等語。是上訴
    人依前開約定負有妥善保管系爭信用卡及該信用卡預借現金密碼之義務等情，亦
    堪認定。
三、上訴人固以本件係遭他人盜領預借現金，其卡片並未遺失，提領預借現金之人並
    非伊，伊業已報案，目前信用卡常見紛爭除消費者欠款未付外，很多是無端遭電
    腦駭客盜領或銀行內部人員內神通外鬼洩漏資訊勾結外人以電腦或提款機盜領，
    使自無庸負責云云，並提出臺北縣警察局新莊分局受理刑事案件報案三聯單、中
    國信託金卡信用卡消費明細暨收費收執表及剪報等件為證。惟查，持被上訴人發
    行之信用卡預借現金時，除以信用卡插入ATM機器外，並須輸入該行發給之預借
    現金密碼始得使用，而密碼是以電腦選號，持卡人不能變更該密碼，只有密碼沒
    有信用卡亦無法預借現金等情，為被上訴人所陳明在卷，上訴人復自承系爭信用
    卡並未遺失等情，足認本件所持以預借現金之信用卡應為真卡，且持有系爭信用
    卡預借現金之人必然知悉上訴人之預借現金密碼。再依兩造所簽訂之前開信用卡
    約定條款規定，上訴人所使用之信用卡屬被上訴人所有，依約定上訴人應妥善保
    管及使用信用卡，而系爭信用卡自系爭預借現金發生後迄今，均置於上訴人管領
    力下，除有上訴人容許第三人使用，否則系爭信用卡於未遺失之情形下，如何有
    遭人冒用而產生系爭預借現金之消費？上訴人另抗辯伊並未遺失系爭信用卡，且
    目前信用卡常見紛爭除消費者欠款未付外，很多是無端遭電腦駭客盜領或銀行內
    部人員內神通外鬼洩漏資訊勾結外人以電腦或提款機盜領云云，惟此乃非常態之
    事實，依法自應由上訴人就具體事實負舉證責任，然上訴人就此，迄今均未能舉
    證以明之，依約自應對此信用卡所生之消費帳款負給付之責。
四、上訴人另辯稱系爭信用卡契約為一定型化契約，伊並無權要求更改，只能照單全
    收，如有疑義，應為有利消費者即被告有利之解釋，本件預借現金既非伊所提領
    ，使亦未告知他人系爭信用卡預借現金密碼，自無庸負責云云。按系爭中國信託
    商業銀行信用卡約定條款第十七條二項、第三項約定：持卡人自辦理掛失手續時
    起被冒用所發生之損失，概由貴行負擔。但有下列情形之一者，持卡人仍應負擔
    理掛失停用手續後被冒用之損失‧‧‧辦理掛失停用前持卡人被冒用之自負額以
    三千元為上限。但有下列情形之一者，持卡人免負擔自負額：１、持卡人於辦理
    信用卡掛失停用手績時起前二十四小時以後被冒用者。２、冒用者在簽單上之簽
    名，以肉眼即可辨識與持卡人之簽名顯不相同或以善良管理人之注意而回辨識與
    其持卡人之簽名不相同者。（在自動化設備辦理預借現金部分，持卡人辦理掛失
    停用手續前之冒用損失，由持卡人全部負擔‧‧‧）等語，有前揭中國信託商業
    銀行信用卡約定條款在卷可稽。按持卡人持用信用卡向發卡銀行預借現金，核其
    法律性質，應屬持卡人與發卡銀行間成立消費借貸契約，因一般人向銀行借貸，
    須經徵信、對保等手績，而發卡銀行在核發信用卡之時，已對持卡人之債信做過
    審核，故而持用信用卡預借現金，發卡銀行即不再另行徵信，惟為確認持卡人身
    分，乃要求預借現金時須輸入密碼，讓密碼既為確認持卡人身分所必須，持卡人
    為保自己權益，即應妥善保管，且該密碼係由持卡人持有，讓密碼遺失、遭他人
    竊用之風險，亦應由持卡人負擔。又因以自動化設備預借現金時，發卡銀行係以
    核對密碼之方式來確認持卡人之真正，而不若持卡人持信用卡於特約商店以簽帳
    單刷卡消費時，尚可藉由特約商店核對其簽帳單簽名與信用卡背面之簽名是否相
    符之方式，來確認持卡人之真正，是系爭信用卡約定條款第十七條二項、第三項
    約定格信用卡自遺失或遭竊時起至辦妥掛失停用手績時止，信用卡被第三人持以
    預借現金之風險歸由持卡人負擔，課以持卡人前開妥善保管預借現金密碼之義務
    ，並將不正使用信用卡以預借現金之風險歸由持卡人負擔，並無任何疑義或顯失
    公平之處，是上訴人所辯前詞，並無依據，洵無足採。
伍、從而，原審判命上訴人應給付被上訴人十萬一千六百六十元，及其中九萬八千五
    百六十元部分，自九十年八月十六日起至清償日止，按年利率百分之二十計算之
    利息，並按年利率百分之二計算之違約金，及准許被上訴人假執行之聲請，經核
    均無不合，上訴意旨指摘原判決不當，求予廢棄改判，為無理由，應予駁回。
陸、本件事證已臻明確，兩造其餘攻擊、防禦方法及其他事證與主張，核對本件判斷
    不生影響，爰不一一證述，併此敘明。
據上論結：本件上訴為無理由，依民事訴訟法第四百三十六條之一第三項、第四百四
          十九條第一項、第七十八條，判決如主文。
中      華      民      國    九十二    年      十      月    十七      日
                                    民事第二庭審判長法  官   丁蓓蓓
                                                    法  官   黃雯惠
                                                    法  官   洪純莉
正本係照原本作成
不得上訴
中      華      民      國    九十二    年      十      月    十七      日
                                                    書記官   黃慧怡


司法院資訊處製作；財團法人民間司法改革基金會備份。
